臺灣高雄地方法院刑事判決
111年度交簡上字第50號
上  訴  人  臺灣高雄地方檢察署檢察官
被      告  楊全軒




上列上訴人因不服本院高雄簡易庭110年度交簡字第3052號中華
民國110年12月22日第一審簡易判決（起訴案號：110年度偵字第
18739號），提起上訴，本院管轄之第二審合議庭判決如下：
    主  文
原判決撤銷。
楊全軒犯過失傷害罪，處有期徒刑伍月，如易科罰金，以新臺幣
壹仟元折算壹日。
    事  實
一、楊全軒考領有合格之駕駛執照，於民國109年12月31日14時2
    2分許，駕駛車牌號碼000-0000號自用小貨車，沿高雄市三
    民區鼎中路由南往北方向行駛，駛至高雄市○○區○○路000號
    前，欲迴轉沿鼎中路往南方向行駛之際，本應注意汽車迴車
    前，應暫停並顯示左轉燈光或手勢，看清無來往車輛，並注
    意行人通過，始得迴轉，依當時天候晴、日間自然光線、柏
    油路面乾燥、無缺陷、無障礙物、視距良好，並無不能注意
    之情事，竟疏未注意，逕而向左迴轉，適有陳文三騎乘車牌
    號碼000-000號普通重型機車附載涂節妹，沿同市、區鼎中
    路由北往南方向駛至該處，見狀閃避不及而發生擦撞，致陳
    文三受有腦震盪、顏面骨骨折、腸系膜損傷合併腹出血、左
    眉及左膝撕裂傷共3公分、肺炎併呼吸衰竭之傷害；涂節妹
    受有右側第3-5肋骨骨折、胸骨骨折之傷害。楊全軒於肇事
    後留在現場，並向到場處理之員警表明其為肇事者，而接受
    裁判。
二、案經陳文三、涂節妹訴由高雄市政府警察局三民第二分局報
    告臺灣高雄地方檢察署檢察官偵查起訴。 
    理  由
一、本判決依司法院「刑事判決精簡原則」製作。證據能力部分
    因當事人均不爭執（見本院交簡上卷第54頁），得不予說明
    。
二、認定事實所憑證據及理由
  ㈠上開事實，業據被告楊全軒於警詢、偵查及本院審理中均坦
    承不諱（警卷第4至6頁、偵卷第13至15頁、本院審交易卷第
    29、65、67頁、交簡上卷第52、85、92頁），核與證人即告
    訴人陳文三於警詢（警卷第9至10頁）、涂節妹於警詢（警
    卷第11至12頁）之證述均參核相符，並有道路交通事故現場
    圖、道路交通事故調查報告表(一)、(二)-1、道路交通事故
    談話紀錄表、現場照片、監視器擷取照片（警卷第17、26至
    43、49至51頁）、高雄榮民總醫院診斷證明書（警卷第13、
    15頁）、公路監理電子閘門查詢資料、車輛詳細資料報表（
    警卷第53至59頁）在卷可佐，足認被告上開任意性自白，洵
    與卷內積極事證，印證相符，堪採為論罪之基礎。
  ㈡按汽車迴轉前，應暫停並顯示左轉燈光或手勢，看清無來往
    車輛，並注意行人通過，始得迴轉，道路交通安全規則第10
    6條第5款定有明文。經查，被告領有職業大貨車駕駛執照，
    有公路監理電子閘門證號查詢汽車駕駛人結果可參，依其考
    領有適當駕駛執照之智識及駕駛經驗，對於上開規定應知之
    甚詳，且當時天候晴、日間自然光線，柏油路面乾燥、無缺
    陷、無障礙物，視距良好等情，有道路交通事故調查報告表
    (一)附卷可稽（警卷第33頁），顯見當時並無不能注意之情
    事，然被告竟疏未注意，行駛至上開路口時逕行向左迴轉，
    而與告訴人陳文三騎乘之機車發生碰撞，其行為顯有過失已
    明。又告訴人2人因本件交通事故受有事實欄所示之傷勢，
    有上開高雄榮民總醫院診斷證明書及該院111年3月23日回函
    （本院交簡上卷第35頁）在卷可證，顯見被告之過失駕駛行
    為與告訴人2人所受之傷害結果間具有相當因果關係無訛。
  ㈢本案事證明確，被告犯行堪予認定，應予依法論科。
三、核被告所為，係犯刑法第284條前段之過失傷害罪。被告以
    一過失傷害行為，同時致告訴人陳文三、涂節妹2人受有傷
    害，為想像競合犯，應依刑法第55條規定，從同一重之過失
    傷害罪處斷。又被告於肇事後留在現場，並向到場處理之員
    警表明其為肇事者之事實，有高雄市政府警察局道路交通事
    故談話紀錄表、道路交通事故調查報告表(二)-1在卷可稽（
    警卷第35、41、43頁），堪認符合自首要件，爰依刑法第62
    條前段規定，減輕其刑。
四、原審就被告所犯上開之罪予以論罪科刑，固非無見。惟查：
  ㈠本案經檢察官循告訴人2人請求，認告訴人2人因本案車禍導
    致身體狀況生活不便，復健、支出醫藥費及增加生活上需要
    費用，精神上並因此痛苦不堪，且被告迄今尚未賠償告訴人
    2人，原審判決量刑過輕，而提起上訴。
  ㈡經查：原審判決依告訴人陳文三案發後至高雄榮民總醫院就
    醫之診斷證明書（見警卷第13頁），認定告訴人陳文三因本
    案車禍受有腦震盪、顏面骨骨折、腸系膜損傷合併腹出血、
    慢性右側腸骨主動脈瘤、左眉及左膝撕裂傷共3公分、肺炎
    併呼吸衰竭之傷害，雖非無見；惟經本院函詢該院關於該診
    斷證明書上告訴人陳文三傷勢與本案事故之關聯性，經該院
    表示告訴人陳文三「慢性右側腸骨主動脈瘤」部分病情與本
    案外傷無關，「肺炎併呼吸衰竭」為本次外傷相關之併發症
    ，其餘傷勢為與本次車禍外傷之相關機轉所造成等語（見本
    院簡上卷第35頁），是告訴人陳文三診斷證明書上之「慢性
    右側腸骨主動脈瘤」與本案車禍即無相當因果關係，堪予認
    定。然原審判決認告訴人陳文三因本案車禍受有「慢性右側
    腸骨主動脈瘤」之傷勢，此既與該院函覆內容不符，且卷內
    亦無其他證據證明告訴人陳文三所受「慢性右側腸骨主動脈
    瘤」係本案車禍所致，此節雖非檢察官於上訴意旨指摘之範
    圍，然原審判決就告訴人陳文三傷勢之認定既有欠當，即應
    由本院將原審判決撤銷，自為判決。至上訴意旨認原審量刑
    過輕部分，因本院業將原審判決撤銷，即不另贅述。
  ㈢爰審酌被告因前揭過失行為，造成告訴人2人受有如事實欄所
    示之傷害，且告訴人陳文三案發後於109年12月31日至110年
    2月9日住院治療，所受傷害不輕，足見被告過失程度非微，
    實有不該；惟念及被告犯後始終坦承犯行，態度尚非甚劣，
    並酌以告訴人2人所受傷害程度非淺，及參酌被告迄今雖未
    填補告訴人2人之損害，然係因雙方於原審調解時就賠償金
    額差距過大，致未能調解成立（見本院審交易卷第55頁），
    尚難全然歸咎係被告置之不理所致，兼衡被告之教育程度、
    工作、家庭、經濟狀況、素行等刑法第57條所列之一切情狀
    ，量處如主文第二項所示之刑，並諭知如易科罰金之折算標
    準，以資警惕。
據上論斷，應依刑事訴訟法第455 條之1第1項、第3項、第369 
條第1項前段、第364條，判決如主文。
本案經檢察官廖春源提起公訴，檢察官呂乾坤提起上訴，檢察官
郭武義到庭執行職務。　　　
中　　華　　民　　國　　111 　年　　5 　　月　　30　　日
                  刑事第十三庭  審判長法  官  陳紀璋
　　　　　　　　　
                                      法  官  翁瑄禮

                                      法  官  洪毓良
以上正本證明與原本無異。
不得上訴。
中　　華　　民　　國　　111 　年　　5 　　月　　30　　日
                                      書記官  劉容辰
附錄本判決論罪科刑法條：
中華民國刑法第284條
因過失傷害人者，處1年以下有期徒刑、拘役或10萬元以下罰金
；致重傷者，處3年以下有期徒刑、拘役或30萬元以下罰金。